【裁判字號】    97,交聲,423
【裁判日期】    971229
【裁判案由】    違反道路交通管理處罰條例聲明異議
【裁判全文】
臺灣臺北地方法院交通事件裁定         97年度交聲字第423號
原處分機關  臺北市交通事件裁決所
受處分人    乙○○
上列受處分人因違反道路交通管理處罰條例案件，對於臺北市交
通事件裁決所中華民國96年12月19日所為之處分（原處分案號：
北市裁四字第裁22-AEV877579號），聲明異議，本院裁定如下：
    主    文
原處分撤銷。
乙○○不罰。
    理    由
一、按法院受理交通事件，準用刑事訴訟法之規定；又犯罪事實
    應依證據認定之，無證據不得推定其犯罪事實，道路交通管
    理處罰條例第89條前段、刑事訴訟法第154條分別定有明文
    。而認定犯罪事實所憑之證據，雖不以直接證據為限，間接
    證據亦包括在內，然而無論直接證據或間接證據，其為訴訟
    上之證明，須於通常一般之人均不致有所懷疑，而得確信其
    為真實之程度者，始得據為有罪之認定，倘其證明尚未達到
    此一程度，而有合理之懷疑存在而無從使事實審法院得有罪
    之確信時，即應由法院為諭知被告無罪之判決，此亦有最高
    法院76年台上字第4986號判例意旨可資參照。是以，法院審
    理違反道路交通管理處罰條例案件時，亦當踐行完畢調查證
    據之程序，且就原處分機關所認定之行為人違規事實，如仍
    有合理懷疑者，亦應刑事訴訟法上之無罪認定原則，而為對
    受處分人有利之認定。
二、本件受處分人即聲明異議人乙○○駕駛甲○○○所有之車牌
    號碼CY-1052號小客車，於民國96年9月14日11時56分許，行
    駛於康定路與環河南路口，經臺北市政府警察局萬華分局執
    勤警員攔停稽查，以受處分人有行使於道路未依規定繫安全
    帶情事，違反道路交通管理處罰條例第31條第1項規定，開
    立北市警交字第AEV877579號之舉發通知單並指定應於96年
    10月12日前繳納罰鍰或前往臺北市交通事件裁決所聽候裁決
    ，經受處分人依限具狀申訴，原處分機關臺北市交通事件裁
    決所認受處分人確有前開違規行為，乃依據道路交通管理處
    罰條例第31條第1項之規定裁處1500元之罰鍰，以上有96年9
    月14日臺北市政府警察局北市警交字第AEV877579號「舉發
    違反道路交通管理事件通知單」及96年12月19日臺北市交通
    事件裁決所北市裁四字第裁22-AEV877579號「違反道路交通
    管理事件裁決書」正本各乙份附卷可稽。
三、本件異議意旨略以：異議人即受處分人乙○○並未於罰單上
    所載時段，駕駛車牌號碼CY-1052號自小客車行經臺北市○
    ○區○○路口處，有違規之情事，原舉發機關臺北市政府警
    察局於96年9月14日所填製，北市警交字第AEV877579號舉發
    違反道路交通管理事件通知單上收受通知聯者簽單欄內之「
    乙○○」簽名，並非其所親簽，而係遭人冒名偽造，為此，
    聲明異議等語。
四、原處分機關認異議人即受處分人乙○○有上開違規行為，無
    非係以原舉發機關上開舉發違反道路交通管理事件通知單一
    份為據。然訊據異議人堅詞否認有上開違規行為，辯稱：其
    並未於上開時、地駕駛甲○○○所有上開自用小客車為警攔
    停舉發之事實，上開舉發違反道路交通管理事件通知單上之
    「乙○○」簽名，係遭他人偽造等語。經查：
(一)本件違反道路交通管理事件之舉發過程中，違規駕駛人雖係
    在上開時、地駕駛上開自用小客車，違規行駛於一般道路上
    未繫安全帶，為警當場攔停舉發。然值勤員警在當場攔停違
    規駕駛人，請該違規駕駛人出示駕駛執照製單予以舉發時，
    並未核對該張駕駛執照上所黏貼之照片是否即係該位違規駕
    駛人，即逕依駕駛執照上所載之姓名、地址、出生年月日及
    身分證統一編號等資料製單予以舉發，此業經證人丙○○即
    舉發本件違反道路交通管理事件之臺北市政府警察局萬華分
    局萬華分隊警員於本院訊問時證述：「（當天被你攔停的違
    規駕駛人在出示他的駕照時你有沒有去核對駕照上面的照片
    跟他本人是否相符？）我沒有注意，有時候不是每件違規都
    會比對照片，沒有很落實比對照片。」、「（受處分人，你
    對他是否有印象？）沒有。」、「（對於受處分人說他不是
    真正的違規人，是有人利用他的駕照來偽造簽名，有何意見
    ？)這種情形是有可能的，因為我沒有對每個違規人的身分
    或照片作百分百的確認。」等語在卷，且就受處分人所為筆
    錄簽名形式以觀，亦與舉發通知單上乙○○簽名迥不相同，
    可見受處分人所言遭人冒名一語非虛。且衡以受處分人，經
    原處分機關裁處之行政罰鍰，合計不過區區1500元，倘非遭
    人冒名，亦無至愚干冒誣告之風險搆陷他人。準此，本件受
    處分人應係遭他人冒用無訛，違規者應非受處分人，揆諸前
    揭說明，本件即應對受處分人作有利之認定，認其所為上開
    辯解為屬可採。
(二)況本件另一位證人徐家銘於本院訊問時證稱：「我不認識異
    議人乙○○，與他亦無任何親屬、婚約、代理人關係。而車
    號CY-1052號車主是我阿姨甲○○○，她中風後，我有空會
    去接她復健，車子一直都是我在使用。」可見異議人稱自己
    未曾於上開時、地駕駛前開車輛之辯詞，顯非不可信，另經
    本院函查交通部公路總局臺北區監理所，乙○○於94年間是
    否遺失補發汽、機車駕照等相關事項，據交通部公路總局臺
    北區監理所97年9月2日北監駕字第0970036257號函覆，異議
    人所檢附之汽、機車駕照影本與其94年6月17日補發之電腦
    駕籍資料相符。且異議人為證明案發當時確實在林口工作，
    提出其任職之信鴻營造有限公司董事長吳水信說明書 (列有
    3位當日一同處理現場測量及工務業務之證人親筆簽名及年
    籍資料)、該公司96年9月14日施工日報表、乙○○9月份出
    勤表及其當日前往測量工地之位置圖附卷。準此，異議人稱
    其於96年9月14日上午約10：30分自坪林工務所離開，與同
    事一起駕車前往桃園縣林口鄉○○○路新建拓寬工程進行導
    線測量及定樁作業，約11：30分到達，直到下午5：30分才
    離開新工區，確實有其憑據，況異議人不可能於同一時間出
    現分屬桃園縣及台北市2個不同的地點，是異議人所主張上
    開舉發違反道路交通管理事件通知單上之「乙○○」簽名，
    係遭他人偽造等語非虛可採。
(三)再者上開舉發違反道路交通管理事件通知單上「收受通知聯
    者簽章欄」內「乙○○」簽名，與異議人在原處分機關申訴
    書上、本件聲明異議狀上以及於本院訊問筆錄上所親簽之「
    乙○○」字體、筆觸、運筆方式不同，顯非出於同一人所為
    ，此觀諸附卷之本件舉發違反道路交通管理事件通知單、申
    訴書、聲明異議狀、本院訊問筆錄各一份即明。而異議人在
    接獲原處分機關之裁決書後，隨即前往原處分機關調閱本件
    舉發違反道路交通管理事件通知單查核，始知遭人冒名，隨
    後並即向原處分機關提出聲明異議等情，亦有乙○○97年1
    月9日申訴書1份附卷可稽，且證人丙○○於本院訊問時證稱
    ：「取締當時，證件由駕駛人出示後，我們大概會比對車牌
    號碼，至於照片比對，我沒有注意到。」是本件於上開時、
    地駕駛上開自用小客車違規未繫安全帶，為警攔停舉發上開
    違規行為之駕駛人，是否確為異議人，既非無疑，此外，復
    查無其他積極證據足以證明異議人即為上開違規行為之駕駛
    人，自不能逕率以駕駛執照上之年籍資料填製之舉發違反交
    通管理事件通知單，遽認異議人即為本件之違規行為人，予
    以裁罰。原處分機關未予詳察，遽對異議人為上開裁處，即
    難認為允當，異議人之異議為有理由，自應由本院將原處分
    撤銷，諭知異議人不罰，以資適法。
五、據上論結，應依道路交通案件處理辦法第20條，裁定如主文
    。
中    華    民    國    97    年    12    月    29    日
                  交通法庭法  官  楊台清
以上正本證明與原本無異
如不服本裁定應於送達後5日內向本院提出抗告狀
                          書記官  陳麗津
中    華    民    國    97    年    12    月    29    日


司法院資訊處製作；財團法人民間司法改革基金會備份。
